【裁判字號】    98,交易,2
【裁判日期】    980630
【裁判案由】    過失傷害
【裁判全文】
臺灣士林地方法院刑事判決????  ?  98年度交易字第?號
公?訴?人?臺灣士林地方法院檢察署檢察官
被???告?戊○○?男26歲.
??????????住臺北縣淡.
選任辯護人?蔡文玉律師
上列被告因過失傷害案件，經檢察官提起公訴（97年度偵字第10
167號），本院判決如下：
    主  文
戊○○因過失傷害人，處有期徒刑貳月，如易科罰金，以新臺幣
壹仟元折算壹日。
    事  實
一、戊○○於民國97年3月11日下午4時26分許，駕駛車號5D-252
    0號自用小客車沿臺北縣淡水鎮○○路○段往南方向行駛，在
    接近新市一路口，因即將右轉而由原先行駛之第二車道變換
    至外側第三車道之際，原應注意所將駛入之第三車道車前狀
    況，以便隨時採取必要之安全措施，且明知自己受原行駛第
    二車道前方由丙○○所駕駛之車號006-FD號公車阻擋視線，
    無法確認第三車道前方狀況，應先減速取得充足之前方視距
    ，並確認第三車道順暢後，再行變換車道，且依當時情形，
    並無不能注意之情事，竟疏於注意，貿然以超過時速60公里
    之速度（該路段速限為時速70公里）由第二車道變換至第三
    車道，適有乙○○立於第三車道上查看其所騎駛之車號
    CGW-55 8號機車（亦停放在第三車道上），戊○○見狀後，
    因車速快且距離過近致減速閃避不及，遂緊急將所駕駛之自
    用小客車切回第二車道，於切回時，其自小客車左側車頭先
    擦撞前揭丙○○所駕駛行駛在第二車道之公車右後車身，隨
    即失控往右側偏行，再撞擊乙○○，致乙○○倒地而受有身
    體右側多處肋骨骨折併血胸、臉部撕裂傷、髖臼骨折、薦椎
    骨折等普通傷害。戊○○肇事後，於其上開犯行未為任何有
    偵查犯罪職權之公務員知悉前，向前往現場處理之員警甲○○表明為車禍肇事當事人而接受裁判。
二、案經被害人乙○○訴由臺北縣政府警察局淡水分局報告臺灣
    士林地方法院檢察署檢察官偵查起訴。
    理?由
一、證據能力之判斷
(一)、卷附馬偕紀念醫院出具之診斷證明書、函覆意見及臺灣省臺
    北縣區車輛行車事故鑑定委員會出具之鑑定意見書雖屬被告
    以外之人於審判外之書面陳述，唯被告對該等證據之證據能
    力均不爭執，且未於本案言詞辯論終結前聲明異議，本院審
    酌上開文書內容均屬客觀第三人依其專業能力所為之鑑定意
    見，並無違法取證或證明力顯然過低之情事，依該等陳述作
    成之狀況，並無不適當之情形，且被告及辯護人均不爭執證
    據能力，自均得為證據。
(二)、卷附警製道路交通事故調查報告表（一）、（二）、台北縣
    政府警察局淡水分局道路交通事故肇事人自首情形記錄表、
    現場圖、現場照片、車損照片，俱為該管司法警察於其職務
    上製作之文書，且係關於本件車禍事故客觀事實之紀錄，本
    院認為前揭證據均足確信為真正，因此具證據能力。
二、訊據被告戊○○，對於前揭車禍發生過程坦承不諱，然矢口
    否認過失傷害犯行，辯稱：伊變換車道時，本可信賴前方車
    道上無車輛違規停放佔用，詎告訴人竟於案發時，將機車違
    規停放路中並站立路中，伊雖即時察覺，並設法閃避，惟仍
    發生本件車禍，然告訴人實為肇事主因云云。
三、本院查：
(一)、被告戊○○於97年3月11日下午4時26分許，駕駛車號5D-252
    0號自用小客車沿臺北縣淡水鎮○○路○段往南方向行駛，在
    接近新市路一口時，因欲右轉，遂由原先行駛之第二車道變
    換至外側第三車道，於駛入第三車道後，適告訴人乙○○立
    於路中查看其所騎駛亦停放路中之車號CGW-558 號機車，被
    告因距離過近致減速閃避不及，遂緊急將所駕駛之自用小客
    車切回第二車道，於切回時，其自小客車左側車頭先擦撞第
    二車道上由丙○○所駕駛之車號006 ─ＦＤ號公車右後車身
    ，隨即失控往右側偏行，再撞擊在第三車道上之乙○○等情
    ，業據被告於本院審理中坦承不諱，核與證人即告訴人乙○○到院證稱：伊於前揭時間，因查看車號CGW-558 號機車而
    遭被告撞傷等語（參見本院卷第14頁至第15頁）、證人丙○○到院證稱：伊於案發時、地駕駛公車行駛第二車道，突遭
    被告駕駛自小客車撞擊右後車身等語（參見本院卷第33頁）
    相符；此外，並有警製道路交通事故調查報告表（一）、（
    二），現場圖、車禍現場及事故車輛照片等件在卷可佐（附
    於97年度偵字第10167 號卷，下稱偵卷第27-36 頁、第8 頁
    ）。而由前揭車禍現場照片觀之，告訴人機車係站立停放在
    第三車道上，外觀並無受損，而徵之證人即告訴人亦到庭證
    實伊領回機車時，機車並無受損乙情明確（參見本院卷第19
    頁），顯見該機車於車禍發生時並未遭受撞擊，再詰之證人
    即到場處理車禍及救護之員警甲○○、消防隊員丁○○均一
    致證稱渠等抵達現場後，並未目擊任何人移動告訴人之機車
    （參見本院卷第44頁、第76頁），綜合前情，堪認前揭現場
    照片所示機車停放地點（即第三車道上）即為車禍發生當時
    告訴人機車所在位置無訛；另一方面，由卷附現場圖觀之，
    被告車輛之掉落物及告訴人血跡均位在告訴人機車右前方約
    8 公尺處，衡以車禍發生時，肇事車輛受撞擊後之散落物所
    載位置及被害人最後倒地位置（即遺留血跡處）通常位於撞
    擊點前方處之常情，並參酌卷附現場照片所示告訴人之安全
    帽掉落在其機車左側，且被告車輛係失控向右側偏行而撞擊
    告訴人，且告訴人之機車停放在第三車道上未受撞擊等事實
    ，堪認告訴人於車禍發生時，應係立於第三車道上，並在其
    機車左側，因受被告所駕駛車輛撞擊，遂遭向右前方推行至
    路旁倒地無訛。是以，被告供稱其於變換至第三車道後，因
    見告訴人之人、車位在前方車道上，乃緊急向第二車道切回
    ，因車輛撞擊第二車道上之公車，遂失控向右側偏行，進而
    撞擊告訴人之車禍發生經過應屬可信。至於告訴人於本院審
    理時證稱：伊機車於車禍發生前一晚，因在本件車禍地點發
    生故障，伊將機車停在第三車道旁之路邊後先行離去，車禍
    發生當時伊正返回現場察看機車，因站在機車正後方四處看
    有無認識之人可以幫伊牽去修理，遂遭被告駕車由伊前方撞
    過來，伊並未將機車停在第三車道上，可能是有人在車禍發
    生後，將伊機車牽到車道上停放云云，僅其片面之詞，且核
    與前述現場照片顯示車禍發生後，告訴人機車停放在車道上
    之客觀情狀暨在場證人一致均證述未見有人移動現場之事證
    不符，復難想像何人有何必要於車禍後，將告訴人原本停放
    在路邊之車輛移至路中停放，參以前揭現場照片顯示告訴人
    機車踏板上及車旁置有成袋蔬菜，且機車鑰匙插在車上，而
    告訴人竟證稱其於案發前晚機車故障時，便將蔬果、鑰匙等
    財物置留車上後逕行離去，告訴人復證稱車禍發生時其係站
    在機車後方，遭被告車輛從伊前方撞過來等語，均與常情明
    顯有悖，要屬無稽，堪認告訴人前揭證詞應係臨訟編造之詞
    ，並不足採。
(二)、又查，由被告自承於變換至第三車道前，原係行駛在第二車
    道上，前方為丙○○所駕駛之車號006-FD號公車，於變換至
    第三車道後，始察覺前方車道上之告訴人人車等語觀之，顯
    見被告於變換至第三車道之際，因前方視線受公車阻礙，並
    未察覺前方第三車道上有告訴人人車停放之路況；再由卷附
    公車行車紀錄表觀之（附於偵卷第26頁），丙○○所駕駛公
    車於車禍發生之車速約時速60公里，而被告自承其變換至第
    三車道後，因閃避告訴人緣故，曾一度緊急減速乙情明確，
    然被告緊急切回第二車道時，竟仍能擦撞原本在其前方一貫
    行駛第二車道之公車右後側，顯見被告當時車速應已超過前
    述公車車速（即時速60公里）甚明。而按道路上之車輛因故
    障或車流壅塞而臨時停車之情形在所難免，後方駕駛人本應
    隨時注意車前狀況，並隨時採取必要之安全措施，是被告於
    變換車道前，既明知前方視線受公車阻擋而無法確認第三車
    道之車前狀況，自應採取先減速取得充足之前方視距，俟確
    認第三車道前方並無障礙後，再行變換車道之安全措施，且
    依當時情形，並無不能注意之情形，惟被告並未採取該等必
    要之措施，仍以一貫之高速貿然變換至第三車道，遂因驟然
    察覺第三車道前方告訴人人車後，雖立即減速仍不及閃避，
    乃緊急切回第二車道，並先與公車擦撞後，再失控撞擊告訴
    人而肇事，被告就本件車禍發生確有過失，應甚明確，此部
    分經送臺灣省台北縣區車輛行車事故鑑定委員會鑑定後亦同
    此認定，認被告駕駛自用小客車，由中線快車道（即第二車
    道）變換至外側快車道（即第三車道）時，疏未注意車前狀
    況為肇事主因，此有該委員會97年9 月25日北縣鑑字第0975
    181082號函附鑑定意見書在卷可稽（附於本院97年度審交易
    字第17號卷第41頁至第44頁，至該鑑定書鑑定意見欄所述「
    變換車道『後』未注意車前狀況」，應係誤載，此參照肇事
    分析欄之認定內容甚明。），是被告辯稱其信賴車道上應無
    車輛停放，所為並無過失云云，並不足採。至於告訴人於快
    車道上臨時停車，復未採取必要之警告措施固同有過失，惟
    此不影響被告過失責任之成立，又告訴人於車禍發生後雖經
    測得其血液中酒精濃度高達314mg/dl（參見偵卷第20頁博安
    診所檢驗報告），然無證據證明本件車禍發生時，告訴人係
    駕駛機車行駛中，故此部分之事證，尚與本案犯行之認定無
    關，均附此敘明。
(三)、末查，告訴人因本件車禍受有身體右側多處肋骨骨折併血胸
    、臉部撕裂傷、髖臼骨折、薦椎骨折等普通傷害，有馬偕紀
    念醫院出具之診斷證明書在卷可考（附於偵卷第25頁），被
    告
    本件過失行為與告訴人所受傷害間有相當因果關係，自堪認
    定。至於告訴人於案發當日就診時，經醫師診斷罹有血尿之
    病症，尚乏直接證據證明與本件車禍有關，此業經馬偕醫院
    以97年11月6 日馬院醫泌字第0970003415號函覆在卷（附於
    本院審交易字卷第47頁），公訴意旨認告訴人因本件車禍受
    有血尿傷害部分，尚非有據，附此敘明。
(四)、綜上，被告過失犯行事證明確，堪以認定，應依法論科。
四、核被告戊○○所為，係犯刑法第284條第1項前段之過失傷害
    罪。被告於肇事後，在未被有偵查犯罪職權之公務員發覺前
    ，即向到場處理臺北縣政府警察局淡水分局員警甲○○主動
    陳述肇事情節，並接受裁判，業據證人甲○○到院結證屬實
    （參見本院卷第45頁），並有該分局出具之道路交通事故肇
    事人自首情形記錄表在卷可憑（附於偵卷第37頁），應認已
    符合自首要件，爰依刑法第62條前段之規定，減輕其刑。爰
    審酌被告駕駛上開自小客車，因變換車道疏未注意車前狀況
    ，致肇事使告訴人受有上開傷害，被告之過失程度、告訴人
    於車道上臨時停車且未為適當之警示，亦有過失、告訴人所
    受傷勢程度及被告尚未賠償告訴人所受損害，並兼衡被告犯
    後態度及其智識程度、生活狀況等一切情狀，量處如主文所
    示之刑，並諭知易科罰金之折算標準，以示懲儆。
據上論斷，應依刑事訴訟法第299 條第1 項前段，刑法第284 條
第1 項前段、第62條前段、第41條第1 項前段，刑法施行法第1
條之1 ，判決如主文。
本案經檢察官徐名駒到庭執行職務。
中    華    民    國    98    年    6     月    30    日
                  交通法庭法  官   吳祚丞
以上正本證明與原本無異。
如不服本判決應於收受正本後10日，向本院提出上訴書狀。
                              書記官   陳紀元
中    華    民    國    98    年    6     月    30    日
附錄本案論罪科刑法條全文：
刑法第284條第1項：
因過失傷害人者，處6 月以下有期徒刑、拘役或5 百元以下罰金
，致重傷者，處1 年以下有期徒刑、拘役或5 百元以下罰金。


司法院資訊處製作；財團法人民間司法改革基金會備份。
